最　高　行　政　法　院　判　決　　　　　　　　　九十三年度判字第一六○三號
　　上　訴　人　乙○○
　　訴訟代理人　連復淇律師
　　被 上訴 人　財政部臺北市國稅局
　　代　表　人　甲○○
右當事人間因綜合所得稅事件，上訴人對於中華民國九十二年三月二十八日臺北高等
行政法院九十一年度訴字第一九八三號判決，提起上訴，本院判決如左：
　　主  文
上訴駁回。
上訴審訴訟費用由上訴人負擔。
　　理  由
本件上訴人主張：緣上訴人民國（下同）八十七年度綜合所得稅結算申報，於八十八
年三月三十一日以外僑身分辦理申報，經被上訴人以上訴人為中華民國境內居住之個
人核定綜合所得總額為新台幣（下同）三四、七八四、八一九元，淨額為三三、九七
九、八一九元，應補稅額一、四九五、四二一元。惟查上訴人於八十七年三月十一日
，委由訴外人李玉生辦理戶籍遷出國外之登記，可知上訴人已有廢棄原有住所之事實
，況且上訴人家屬成員均已遷移新加坡居住，上訴人也任新加坡上市公司WANT  WANT
HOLDINGS  LTD.之董事長職務，家庭生活重心及事業重心也遷往新加坡，對照上開戶
籍遷出登記之事實，更可證上訴人實無在中華民國境內設定住所之意思，易言之，自
八十七年三月十一日起上訴人應在中華民國境內無住所。又上訴人於八十七年三月十
一日以後廢棄中華民國境內住所，廢止住所後在中華民國居住僅一百二十八日，且八
十七年全年累計也未逾一百八十三日，依最高行政法院六十七年度判字第二三三號判
決，八十七年三月十一日前（含）應適用結算申報，自八十七年三月十一日後（不含
）應適用就源扣繳繳納所得稅，係本於稅捐機關之前例，孰料，被上訴人竟以上開判
決係個案，不適用於本件為由駁回上訴人之主張，違反憲法之平等原則。請撤銷訴願
決定及原處分等語。
被上訴人則以：查上訴人八十七年三月十一日前，為我國境內設有住所之國人，屬中
華民國境內居住之個人，設籍台北市大同區○○○路七十二號七樓，有戶籍謄本附卷
可稽。次查上訴人雖於八十七年三月十一日辦妥遷出國外戶籍登記，僅能證明離去住
所之事實，並未有一定事實證明有廢止住所之意思表示，且查上訴人旋即於八十七年
三月十六日再入境，至同年十二月底止入境居住多達一二八天，並任職宜蘭食品工業
股份有限公司（下稱宜蘭食品公司）負責人之職，且按月支領固定薪資，及任二家基
金會董事長、董事，觀其於國內之投資行為，暨其存款、出租房屋，乃至於受僱提供
勞務等等之經濟活動，均載明台北市大同區○○○路七十二號七樓為其住所，並未有
向扣繳單位表明廢止中華民國境內住所（其中上訴人亦為宜蘭食品公司之扣繳義務人
），扣繳義務人仍依境內居住者扣繳稅款，對照其入境亦居住於此，並以之為生活中
心之情事，參諸司法院釋字第一九八號解釋意旨，上訴人縱於一課稅年度內未居住滿
一百八十三天，亦應認定其為「中華民國境內居住之個人」。最高行政法院六十七年
度判字第二三三號判決僅係個案，不適用於本件。原處分並無違誤等語，資為抗辯。
原審斟酌全辯論意旨及調查證據之結果，以：按「凡有中華民國來源所得之個人，應
就其中華民國來源之所得，依本法規定，課徵綜合所得稅。」、「本法稱中華民國境
內居住之個人，指左列兩種：一、在中華民國境內有住所，並經常居住中華民國境內
者。．．．。」、「本法稱非中華民國境內居住之個人，係指前項規定以外之個人。
」、「個人之綜合所得總額，以其全年左列各類所得合併計算之︰第一類︰營利所得
︰公司股東所獲分配之股利總額、．．．第三類︰薪資所得︰凡公、教、軍、警、公
私事業職工薪資及提供勞務者之所得．．．第四類︰利息所得︰凡公債、公司債、金
融債券、各種短期票券、存款及其他貸出款項利息之所得．．．第五類︰租賃所得及
權利金所得︰凡以財產出租之租金所得．．．。」分別為行為時所得稅法第二條第一
項、第七條第二項、第三項及第十四條第一項第一類、第三類、第四類及第五類所明
定。復按「．．．又同法第七條第二項規定．．．，乃以納稅義務人在中華民國境內
有無住所為標準，分別就『中華民國境內居住之個人』乙詞所設定義，兩款情形不同
，不容彼此混淆。故依第一款規定，祇須納稅義務人在中華民國境內有住所，並有經
常居住之事實，縱於一課稅年度內未居住屆滿一百八十三天，亦應認其為『中華民國
境內居住之個人』，從而該項規定與租稅法律主義並無違背。．．．」為司法院釋字
第一九八號解釋有案。查上訴人於八十七年三月九日離境，並於同年三月十一日委託
訴外人李玉生辦理遷出國外之戶籍登記，其離境時未辦理八十七年度綜合所得稅結算
申報，嗣於八十八年三月三十一日以外僑身分辦理申報時，自行將其所得以八十七年
三月十一日為分界，分別適用結算申報及就源扣繳。惟查上訴人八十七年三月十一日
前，為我國境內設有住所之國人，屬中華民國境內居住之個人，設籍台北市大同區○
○○路七十二號七樓，有戶籍謄本附卷可稽，復為上訴人所不爭。又上訴人雖於八十
七年三月十一日辦妥遷出國外戶籍登記，旋即於同年三月十六日再入境，至同年十二
月底止入境居住多達一二八天，此亦有上訴人入出境日期證明書附原處分卷可憑，並
任宜蘭食品公司負責人之職，且按月支領固定薪資，及任財團法人旺旺文教基金會董
事長暨財團法人台北市仕招社會福利基金會董事，綜合觀其在國內之各種投資行為，
暨其存款、出租房屋，乃至於受僱提供勞務等之經濟活動事實，均載明台北市大同區
○○○路七十二號七樓為其住所，並未有向扣繳單位表明廢止中華民國境內住所，又
上訴人亦為宜蘭食品公司之扣繳義務人，各扣繳義務人仍均依境內居住者扣繳稅款，
對照其入境亦居住於此，並以之為生活中心之情事，參諸上開司法院釋字第一九八號
解釋意旨，上訴人雖於一課稅年度內未居住滿一百八十三天，亦應認定其為「中華民
國境內居住之個人」。從而被上訴人核定其綜合所得總額為三四、七八四、八一九元
，淨額為三三、九七九、八一九元，並發單補徵稅額一、四九五、四二一元，揆諸首
揭規定，自無不合。又上訴人所舉最高行政法院六十七年度判字第二三三號判決，並
非判例，與本件案情亦有異，被上訴人未為相同處理，核與平等原則無違。另上訴人
訴稱伊及家屬之生活重心均已遷移新加坡居住乙節，惟又拒絕協力提出其在新加坡報
繳所得稅情形供審酌，所訴洵不足採。因將原決定及原處分均予維持，駁回上訴人之
訴，核無違誤。
查原判決對於上訴人係屬在中華民國境內有住所，並經常居住中華民國境內，為中華
民國境內居住之個人，雖有戶籍遷出之形式，惟並無廢止在中華民國境內住所，本年
度應適用結算申報等情，業已詳敘其認定之理由及證據，且與所得稅法第七條第三項
及司法院釋字第一九八號解釋意旨相符。上訴人主張原判決有適用所得稅法第七條第
三項及司法院釋字第一九八號解釋不當之違誤及判決不備理由等云，均無可採。至上
訴人有無廢止在中華民國境內住所，則屬原審事實認定之職權，難謂違背法令。又本
院六十七年度判字第二三三號判決，該案當事人因廢止在中華民國境內住所，故於廢
止前適用結算申報，廢止後則依所得稅法第二條第二項規定就源扣繳，與本件情形不
同，無違反平等原則可言。上訴論旨，仍執前詞，指摘原判決違誤，求予廢棄，難認
有理由，應予駁回。
據上論結，本件上訴為無理由，爰依行政訴訟法第二百五十五條第一項、第九十八條
第三項前段，判決如主文。
中　　華　　民　　國　　九十三　　　年　　　十二　　　月　　  十六　　　日
                    最 高 行 政 法 院  第 五 庭
                                審 判 長 法  官　　　趙　永　康
                                         法  官　　　鄭　淑　貞
                                         法  官　　　黃　淑　玲
                                         法  官　　　侯　東　昇
                                         法  官      林  文  舟
右  正  本  證  明  與  原  本  無  異
　　　　　　　　　　　　　　　　　　　　 法院書記官　阮  桂  芬
中　　華　　民　　國　　九十三　　　年　　　十二　　　月　　　十六　　　日
